臺灣高等法院民事裁定
111年度破抗字第14號
抗  告  人  合偉興業股份有限公司



法定代理人  
即清算人    藍貫仁  



上列抗告人聲請宣告破產事件，對於中華民國111年5月31日臺灣
士林地方法院111年度破字第9號所為裁定提起抗告，本院裁定如
下：
    主  文
原裁定廢棄。
    理  由
一、抗告人聲請及抗告意旨略以：伊自民國98年間經歷財務危機
    後，即無實質營業，102年1月25日經新北市政府以北府經登
    字第1025110084號函廢止在案，惟伊接獲法務部行政執行署
    士林分署（下稱士林行政執行分署）執行命令，始知伊欠稅
    新臺幣（如未標明幣別，下同）32萬6,852元，而伊所負債
    務高達7,316萬7,060元及美金9萬元，所餘資產僅提存於臺
    灣銀行信託專戶之勞工退休準備金150萬元（下稱系爭勞工
    退休準備金），有資產不足清償負債之破產原因。惟伊所餘
    資產即系爭勞工退休準備金經清償上開欠稅後，仍有100餘
    萬元可構成破產財團。參酌目前實務上就破產管理人之報酬
    多在6萬元上下，且伊之債權人僅13人，應僅有至多數千元
    之郵務費用，以伊所餘資產大約150萬元，於清償欠稅32萬6
    ,852元之優先債權及支付上開費用後，仍應剩餘約100多萬
    元可分配予全體債權人，故伊前述財產仍足以支應破產財團
    費用及財團債務，自有破產實益。原審未依職權調查即駁回
    伊聲請，於法未合。為此提起抗告，請求廢棄原裁定等語。
二、按破產，對債務人不能清償債務者宣告之；法院於裁定前，
    得依職權為必要之調查，並傳訊債務人、債權人及其他關係
    人，此觀破產法第57條、第63條第2項規定即明。是法院於
    對破產聲請為裁定前，必經查明債務人之資產確不敷清償破
    產法第95條、第96條所列之財團費用、財團債務，無從依破
    產程序清理其債務，致其他債權人不能在破產程序受分配，
    而與破產制度之本旨不合，始得以無宣告破產之實益，裁定
    駁回聲請。
三、經查：
　㈠本件抗告人之債務依其提出之債權人清冊（見原審卷第46頁
    ）如附表所示，計7,316萬7,060元及美金9萬元。另依財政
    部北區國稅局111年9月27日北區國稅汐止服字第1112298710
    號函覆本院稱：士林行政執行分署前於102年4月23日以士執
    壬字98年營所稅執專字第00000000號執行命令扣押抗告人勞
    工退休準備金賸餘款103萬8,359元，嗣抗告人繳清營所稅積
    欠稅額，惟抗告人截至111年9月27日尚有積欠營業稅及滯納
    金共35萬7,357元等語（見本院卷第105頁）。是附表編號1
    之優先債權金額為35萬7,357元。
　㈡抗告人之財產除臺灣銀行信託專戶之勞工退休準備金186萬35
    7元（不含利息）尚待辦理領回外，無其他財產，亦有臺灣
    銀行信託部111年7月27日函、稅務電子閘門所得調件明細表
    在卷供參（見本院卷第93頁、第87至91頁）；且該勞工退休
    準備金其中103萬8,359元雖遭士林行政執行分署扣押，惟執
    行債權金額僅有35萬7,357元，已如前述，而上開勞工退休
    準備金專戶之款項既可成為扣押之標的，可見抗告人日後經
    由法定程序，仍得領回專戶剩餘款而成為抗告人之資產。又
    抗告人已經廢止登記，有新北市政府函及股份有限公司變更
    登記表在卷可憑（見原審卷第38至44頁），自無獲取營業收
    入之可能性。是抗告人主張其負債大於資產，其已無清償債
    務之能力，尚非無據。
　㈢又抗告人之債權人大多為金融機構，發生債權之原因尚屬單
    純，而破產管理人係管理、取回、保全、變價屬於破產財團
    之財產等，並辦理債權申報、編造債權表及破產人之資產表
    、於債權人會議時，報告破產事務之進行狀況、製作分配表
    、將破產財團財產平均分配予債權人等程序，本件管理人報
    酬及財團費用應不致過高，則抗告人主張其現有資產為尚待
    辦理領回之勞工退休準備金專戶剩餘款，扣除上開欠稅後，
    足以組成破產財團，於清償破產財團費用及財團債務後，尚
    有餘款可供債權人平均分配等語，即非全然無據。
　㈣綜上，原法院未就抗告人之資產確不敷清償之要件盡必要之
    調查，即逕以抗告人已無可為支應進行破產程序之財產，認
    定本件無宣告破產之實益為由，駁回抗告人之破產聲請，自
    有未洽。抗告意旨指摘原裁定不當，求予廢棄，為有理由。
    茲審酌事實認定之審級利益，應否宣告抗告人破產及其破產
    程序之進行，宜由原法院調查及進行，應依破產法第5條準
    用民事訴訟法第492條後段規定，將本件廢棄發回原法院調
    查後更為適法裁定。
四、據上論結，本件抗告為有理由，爰裁定如主文。　　
中　　華　　民　　國　　111 　年　　9 　　月　　30　　日
                  民事第十九庭  
                      審判長法  官  魏麗娟 
                            法  官  潘進柳  
                            法  官  郭佳瑛 
正本係照原本作成。
不得再抗告。
中　　華　　民　　國　　111 　年　　10　　月　　3 　　日
　　　　　　　　　　　　　
　　　　　　　　　　　　　  書記官  黃麗玲